臺灣臺南地方法院民事裁定
110年度消債更字第260號
聲  請  人
即  債務人  連桂榕  

上列債務人聲請消費者債務清理更生事件，本院裁定如下：
    主  文
債務人甲○○自民國110年11月5日下午5時起開始更生程序，並命
司法事務官進行本件更生程序。
    理  由
一、按債務人不能清償債務或有不能清償之虞者，得依本條例所
    定更生程序，清理其債務；債務人無擔保或無優先權之本金
    及利息債務總額未逾新臺幣（下同）1,200萬元者，於法院
    裁定開始清算程序或宣告破產前，得向法院聲請更生；債務
    人對於金融機構負債務者，在聲請更生或清算前，應向最大
    債權金融機構請求協商債務清償方案，或向其住、居所地之
    法院或鄉、鎮、市、區調解委員會聲請債務清理之調解；法
    院開始更生程序之裁定，應載明其年、月、日、時，並即時
    發生效力；法院裁定開始更生或清算程序後，得命司法事務
    官進行更生或清算程序。消費者債務清理條例（下稱消債條
    例）第3條、第16條第1項前段、第42條第1項、第45條第1項
    、第151條第1項分別定有明文。
二、聲請意旨以：聲請人即債務人積欠金融機構、資產管理公司
    無擔保或無優先權債務總額共計3,855,985元，為清理債務
    ，於民國110年4月15日向本院聲請消債者債務清理前置調解
    ，最大債權金融機構中國信託商業銀行股份有限公司(下稱
    中國信託銀行)於調解前表示縱提供180期還款方案，每月債
    務人至少須清償19,608元，但該還款方案不包含債務人所欠
    其他債務，認為債務人並無還款能力而調解不成立。債務人
    名下無任何財產及存款，每月薪資收入加計國民年金及弱勢
    補助共約3萬餘元，扣除每月個人必要支出15,900元、母親
    扶養費4,000元至5,000元，以及1名未成年子女扶養費8,000
    元至9,000元，實無力負擔上開還款方案。債務人係一般消
    費者，未從事營業，且未經法院裁定開始清算程序或宣告破
    產。爰依消債條例之規定，提出本件更生之聲請等語。
三、經查：
　㈠債務人為一般消費者，5年內未從事營業活動，據最大債權金
    融機構中國信託銀行陳報，債務人積欠金融機構無擔保或無
    優先權債務本息為7,211,031元(含本金2,224,304元、利息3
    ,242,297元、違約金1,727,851元、其他費用16,579元)；另
    依萬榮行銷股份有限公司陳報債務人尚積欠1,097,290元(含
    本金299,333元、利息797,957元)；滙誠第二資產管理股份
    有限公司陳報債務人截至110年5月13日止，尚積欠信用卡債
    務26,421元(含本金7,697元、利息18,724元)；滙誠第一資
    產管理股份有限公司陳報債務人截至110年5月13日止，尚積
    欠電信費用債務26,656元(含本金7,838元、利息3,818元、
    專案補償款15,000元)；新加坡商艾星國際有限公司台灣分
    公司陳報債務人截至110年5月13日止，尚積欠電信費用債務
    784元(含本金563元、利息221元)等情，業據債務人提出債
    權人清冊、債務人清冊、財團法人金融聯合徵信中心查詢當
    事人綜合信用報告回覆書為證(見本院卷第21-27、91-94、1
    31-137頁)，且有中國信託銀行110年5月6日陳報狀、萬榮行
    銷股份有限公司110年4月28日陳報狀、滙誠第二資產管理股
    份有限公司110年4月30日陳報狀暨債權金額計算書、滙誠第
    一資產管理股份有限公司110年4月30日陳報狀暨債權金額計
    算書、新加坡商艾星國際有限公司台灣分公司110年4月30日
    陳報狀在卷可稽(見調解卷)，是債務人為一般消費者，現積
    欠無擔保或無優先權之本金及利息債務總額未逾1,200萬元
    ，堪可認定。又債務人在本件更生聲請前，於110年4月15日
    以書面向本院聲請消債者債務清理前置調解，經本院以110
    年度南司消債調字第222號受理後，中國信託銀行於調解前
    與債務人聯繫，債務人表示其每月薪資收入加計弱勢補助及
    國民年金約為30,915元，扣除債務人個人基本開支及母親、
    女兒扶養費用，評估債務人無法負擔任何還款方案，向本院
    陳報不出席調解期日，調解因而不成立等情，亦據債務人提
    出調解不成立證明書為證(見本院卷第31頁)，且有中國信託
    銀行110年5月6日債權陳報狀在卷可按(見調解卷)，復經本
    院依職權調取本院110年度南司消債調字第222號卷宗核閱屬
    實，是債務人提起本件更生聲請前，已踐行前置調解程序而
    調解不成立之事實，亦可認定。
　㈡債務人主張其自110年3月起受雇於群承企業有限公司擔任作
    業員，每月薪資為24,000元等情，業據其提出群承企業有限
    公司出具之個人薪資單為證(見本院卷第103-114頁)，未低
    於我國目前每月最低基本工資，堪認其上開主張為真實可採
    。又債務人陳稱其名下無財產，但每月領有特境扶助(弱勢
    補助)2,400元，及其配偶過世後之國民年金4,715元，均由
    主管機關匯款至其長女郵局帳戶等情，亦據其提出全國財產
    稅總歸戶財產查詢清單、長女歸仁郵局存摺封面暨內頁為證
    (見本院卷第39、95-97頁)，並據臺南市政府社會局函覆稱
    ：債務人自108年1月迄今未列冊本市低收或中低收入戶資格
    ，未具身心障礙者資格，未領取本市身心障礙者生活補助、
    中低收入老人生活津貼、住宅補貼方案、青年安心成家方案
    租金補貼，但自108年11月迄今核定特境資格等語明確，有
    該局110年10月14日南市社助字第1101238770號函在卷可參
    （見本院卷第121頁），堪信為真實。本院審酌上開國民年
    金補助及特境家庭子女生活津貼部分，因具持續性，應予計
    入債務人之固定收入範圍。綜上，債務人目前償債能力應以
    其每月薪資收入及補助款總額28,715元為據（計算式：24,0
    00元＋4,715元＝28,715元)。
　㈢按債務人必要生活費用，以最近一年衛生福利部或直轄市政
    府所公告當地區每人每月最低生活費1.2倍定之，消債條例
    第64條之2第1項定有明文。債務人聲請更生或清算時所提財
    產及收入狀況說明書，其表明每月必要支出之數額，與消債
    條例第64條之2第1項、第2項規定之認定標準相符者，毋庸
    記載原因、種類及提出證明文件，亦為消債條例施行細則第
    21之1條第3項所明定。是以債務人戶籍地之臺南市政府公告
    110年度每人每月最低生活費13,304元之1.2倍計算，債務人
    每月必要生活費用即應以15,965元(計算式：13,304元×1.2
    倍≒15,965元，元以下4捨5入，下同)為認定基準，債務人陳
    報其個人每月必要生活費用約為15,900元(見本院卷第17頁)
    ，未逾上開生活費標準，依上開說明，應為可採。
　㈣再按受扶養者之必要生活費用，準用第1項規定計算基準數額
    ，並依債務人依法應負擔扶養義務之比例認定之，消債條例
    第64條之2第2項定有明文。查：債務人之長女於100年3月25
    日出生，此有債務人提出之戶籍謄本可稽(見本院卷第33頁)
    ，現年約10歲，為未成年人，應認其長女有受債務人與其配
    偶共同扶養之必要，而其生活費標準，則依前開規定，應以
    臺南市政府公告之110年度臺南市每人每月最低生活費用13,
    304元之1.2倍即15,965元為限，且依法由債務人與其配偶共
    同負擔。又債務人之長女自108年1月迄今核定特境資格，且
    每月領取特境家庭子女生活津貼，自110年1月迄今每月領取
    2,400元，有臺南市政府社會局前開函文在卷可參(見本院卷
    第121頁)，此部分補助款自應從扶養費用中扣除，故債務人
    每月需支出長女之扶養費應以6,783元【計算式：(15,965元
    －2,400元)÷2人＝6,783元】為上限。債務人主張其每月支出
    長女扶養費8,000元至9,000元(見本院卷第89頁)，已逾上開
    計算之金額，應在6,783元之範圍內，予以採認，逾此範圍
    則非可採。
　㈤綜上各情，在不考慮債務人主張其須扶養母親之情形下，債
    務人每月可處分所得為28,715元，扣除其個人每月生活基本
    費用15,900元及未成年長女扶養費6,783元後，每月僅剩餘
    額6,032元(計算式：28,715元－15,900元－6,783元＝6,032元)
    ，依前開中國信託銀行陳報金融機構無擔保或無優先權債務
    本息為5,466,601元(計算式：本金2,224,304元＋利息3,242,
    297元＝5,466,601元)，即使債務人每月將上開餘款全數用於
    清償債務，仍須約907個月即75年又7個月方能清償完畢(計
    算式：5,466,601元÷6,032元≒907月)，如再加計違約金負擔
    ，其還款年限顯然更長，以債務人為65年6月12日出生(見本
    院卷第33頁戶籍謄本)，現已年滿45歲而言，可預見債務人
    終其一生無清償完畢之可能，遑論債務人另積欠萬榮行銷股
    份有限公司、滙誠第一資產管理股份有限公司、滙誠第二資
    產管理股份有限公司債務未清償，是債務人陳稱其收入無法
    負擔全部債務，應堪採信。依此，債務人之經濟狀況，確已
    達不能清償債務之程度，而有更生之原因，及藉助更生制度
    調整其與債權人間之權利義務關係而重建其經濟生活之必要
    。
四、綜上所述，依債務人之收入財產及必要生活支出之情形，已
    達不能清償債務或有不能清償之虞之程度；債務人係一般消
    費者，未曾從事營業，其無擔保或無優先權之本金及利息債
    務總額未逾1,200萬元，亦曾踐行前置調解程序而調解不成
    立，復未經法院裁定開始清算程序或宣告破產，又無消債條
    例第6條第3項、第8條或第46條各款所定應駁回更生聲請之
    事由存在，債務人聲請本件更生，應予准許，爰裁定如主文
    所示。
中　　華　　民　　國　　110 　年　　11　　月　　5　　日
                  消債法庭法  官　張桂美
以上正本係照原本作成。　　　　　　　　　
本裁定不得抗告。
本裁定已於110年11月5日下午5時公告。
中　　華　　民　　國　　110 　年　　11　　月　　5 　　日
                                  書記官  林彥丞